臺灣板橋地方法院民事判決　　　　　　 94年度簡上字第137號
上　訴　人　甲○○
被上訴人　　乙○○
上列當事人間請求侵權行為損害賠償事件，上訴人對於中華民國
94年4 月25日臺灣板橋地方法院三重簡易庭94年重簡字第459 號
第一審判決提起上訴，經本院於民國94年10月19日言詞辯論終結
，判決如下：
    主  文
原判決關於駁回上訴人後開第二項之訴部分，並訴訟費用（除確
定部分外）之裁判廢棄。
被上訴人應再給付上訴人新台幣貳佰捌拾陸元。
其餘上訴駁回。
第一審（除確定部分外）、第二審訴訟費用，由被上訴人負擔十
分之九，餘由上訴人負擔。
    事實及理由
一、程序方面：
  (一)按民事訴訟法第446 條訴之變更或追加，非經他造同意，不
    得為之。但擴張或減縮應受判決事項之聲明者，不在此限。
    此觀民事訴訟法第436 條之一第2 項準用同法第446 條第1
    項、第255 條第1 項但書第3 款規定自明。查上訴人於原審
    基於侵權行為損害賠償請求權，請求被上訴人返還家具1 組
    （5 椅2 桌）（下稱系爭家具1 組），嗣提起本件上訴後，
    除請求返還上開家具1 組外，併擴張請求被上訴人賠償新台
    幣（下同）30,000元，因原審之證據資料均得予以引用，且
    不影響被上訴人之攻擊防禦方法，又基於紛爭一次解決之法
    理，亦無不利於被上訴人，則被上訴人雖表示不同意上訴人
    為上開訴之擴張，為本院所不取。是上訴人所為上開訴之擴
    張，要無不合，應予准許。
  (二)上訴人於原審主張坐落台北縣三重市○○段第1682地號土地
    及其上門牌號碼台北縣三重市○○路117 項13號3 樓建物為
    其所有，但上開土地及建物之所有權狀遭被上訴人占用13年
    不還，乃訴請被上訴人返還上開土地及建物之所有權狀。嗣
    提起上訴後，業於本院當庭撤回上開土地及建物之所有權狀
    之起訴請求，被上訴人並當庭表示同意，有本院94年8 月30
    日準備程序筆錄可稽，併予敘明。
二、上訴人主張：被上訴人為上訴人之長兄，上訴人於民國（下
    同）78年間購買5 椅2 桌之系爭家具1 組，惟被上訴人竟於
    80年間（原審判決誤繕為88年間），未經上訴人同意，擅自
    將上訴人所有之系爭家具1 組取走，據為己有，迄未返還，
    爰基於侵權行為法律關係請求；另兩造母親之遺產即坐落台
    北縣三重市○○段第1683地號土地之92年度地價稅已由上訴
    人代為繳納3,057 元，被上訴人為5 位繼承人之一，故應返
    還上訴人611 元等語。（上訴人於原審聲明：(一)被上訴人應
    返還原告1 組家具（5 椅2 桌）。(二)被上訴人應返還上開土
    地及建物之所有權狀。(三)被上訴人應給付上訴人611 元。原
    審就第三項聲明判決上訴人勝訴，就第一項及第二項聲明判
    決上訴人敗訴，上訴人就其敗訴部分聲明不服提起上訴，且
    為訴之擴張。被上訴人就其敗訴部分並未聲明不服，該部分
    業經確定。另上訴人提起上訴後，已於本院撤回第二項之請
    求。）。併為上訴聲明：(一)原判決不利於上訴人部分廢棄。
    (二)被上訴人應返還上訴人1 組家具（5 椅2 桌），並應給付
    上訴人30,000元。
三、被上訴人則以：深咖啡色家具1 組是兩造之妹丙○○所購買
    ，有三人座椅及二人座椅各1 張及2 張桌子。椅子及其中一
    張大桌子在93年間因原告有在上面劃叉叉，故棄置在垃圾堆
    ，讓清潔隊員收走，現在只剩下1 張小桌子；另伊於90年間
    僅取走上訴人所購買系爭家具1 組（5 椅2 桌）中之一張單
    人座椅供己所用，但當時該張椅子已經很老舊等語，資為抗
    辯。併為答辯聲明：駁回上訴。
四、兩造均不爭執之事實：
    上訴人於78年間有購買系爭家具1 組（5 椅2 桌），被上訴
    人於90年間，未經上訴人同意，取走其中一張單人座椅，供
    己所用。嗣因過於老舊，不堪使用而丟棄。
五、上訴人主張於78年間有購買系爭家具1 組（5 椅2 桌），被
    上訴人未經其同意，擅自取走該組家具等語，被上訴人對於
    上訴人於78年間購買系爭家具1 組之情不爭執，並自認其確
    於90年間未經上訴人同意，取走該組家具中之一張單人座椅
    ，且使用後因過於老舊，因不堪使用已丟棄之事實（見本院
    94年8 月30日準備程序筆錄），該部分自堪信為真實。惟被
    上訴人則否認有取走系爭家具1組之其餘桌椅等語。經查：
  (一)被上訴人於原審所抗辯之深咖啡色家具1 組（3 人座及2 人
    座各1 張及2 張桌子）是兩造之妹丙○○所購買乙節，經查
    ，被上訴人所辯之深咖啡色家具1 組，與上訴人所有之系爭
    家具1 組（5 椅2 桌），並非同組家具，業據上訴人提出照
    片影本2 紙為證，該兩家具款式顯然不同，且經證人即丙○
    ○於本院準備程序中到庭證述稱：「我在一審作證時所說的
    桌椅是深咖啡色的該組。…我所購買的是如二審卷第9 頁上
    方該組深咖啡色桌椅。我在一審作證所稱的桌椅是針對我所
    購買的該組深咖啡色桌椅，後來遭上訴人丟棄了。至於上訴
    人稱他在78年間有買一套如原審卷第68頁所示之同一桌椅乙
    事，我則未曾看過該組家具。」等語，此有本院94年8 月30
    日準備程序筆錄可稽。故被上訴人於原審所辯之證人丙○○
    所購買之家具1組，顯與本件無關，合先敘明。
  (二)上訴人主張被上訴人於80年間擅自取走上訴人所有之系爭家
    具1 組（5 椅2 桌）等語，除被上訴人所自認於90年間取走
    其中一張單人座椅外，餘皆否認，上訴人就系爭該組家具中
    除單人座椅以外之其餘桌椅，亦為被上訴人所取走之事實，
    未舉證以實其說，其該部分之主張，自無可採。
六、按因故意或過失，不法侵害他人之權利者，負損害賠償責任
    ，民法第184 條第1 項定有明文。本件被上訴人自認未經上
    訴人同意，取走上訴人所有之單人座椅1 張，則上訴人依民
    法第184 條第1 項規定，請求被上訴人負損害賠償責任，洵
    為正當。按負損害賠償責任者，除法律另有規定或契約另有
    訂定外，應回復他方損害發生前之原狀。不能回復原狀或回
    復顯有重大困難者，應以金錢賠償其損害。民法第213 條第
    1 項、第215 條亦著有規定。兩造均自認系爭該組家具中之
    單人座椅，因使用後過於老舊，致不堪使用而丟棄之事實，
    則上訴人請求被上訴人返還該張單人座椅，顯已屬無法返還
    ，不能回復原狀，該部分請求，自非有據。惟依上開規定，
    不能回復原狀者，應以金錢賠償上訴人之損害。查上訴人於
    原審自認系爭家具1 組（5 椅2 桌）於78年間係以一、二萬
    元購入，復於本院第二審準備程序時陳稱約二、三萬元，是
    應以上訴人所自認之二萬元為計算基準。系爭家具1 組，包
    括三人座椅1 張、單人座椅2 張及2 張桌子，有上訴人於原
    審所提照片1 張可憑（見原審卷第68頁），故就該張單人座
    椅購入價格應為2,875 元（20,000÷7 ＝2,857 ，元以下四
    捨五入，下同）。且系爭家具係78年間所購買，於被上訴人
    90 年 間取走其中一張單人座椅時，上訴人使用已有12年，
    依一般社會通念，會因時間而產生價值之貶損，應予折舊。
    參酌前開行政院頒布「固定資產耐用年數表」及「固定資產
    折舊率表」內容所載，木製品類耐用年數為7 年，依定率遞
    減法每年折舊千分之三六九。惟採用定率遞減法者，其最後
    1 年之折舊額，加歷年折舊累計額，其總和不得超過該資產
    成本原額之十分之九，財政部45年7 月31日行政院台（45）
    財字第4180號函示甚明，則前開單人座椅係78年購入，迄被
    上訴人取走之90年間止，已使用超過12年，而逾其耐用年限
    ，故該張單人座椅之折舊額應以資產成本十分之九，即2,57
    1 元計（2,857 ×0.9 ＝2,571）， 是扣除此折舊額後，上
    訴人得請求之損害賠償金額為286 元（2,857 －2,571 ＝28
    6）， 從而，上訴人得請求賠償之金額為286 元，逾此金額
    之請求，不應准許。
七、綜上所述，除已確定之請求返還代墊稅款611 元外，上訴人
    本於侵權行為法律關係，請求被上訴人給付286 元，為有理
    由，應予准許，逾此所為之請求，為無理由，應予駁回。原
    審就上開應准許部分，為上訴人敗訴之判決，尚有未洽，上
    訴意旨求予廢棄改判，為有理由，爰由本院予以廢棄改判如
    主文第2 項所示。至於上訴人之請求不應准許部分，原判決
    為上訴人敗訴之判決，經核於法並無不合，上訴意旨求予廢
    棄改判，為無理由，應駁回其上訴。
八、本件事證已臻明確，兩造其餘主張及攻擊防禦方法，經審酌
    後認於本判決結果不生影響，爰不一一論述，附此敘明。
九、據上論結，本件上訴為一部有理由，一部無理由，依民事訴
    訟法第436 條之1 第3 項、第450 條、第449 條第1 項、第
    79條、第83條第1項前段、第463 條，判決如主文。
中　　華　　民　　國　　94　　年　　11　　月　　2 　　日
                  民事第一庭    審判長法　官　李世貴
　                                    法　官　周舒雁
                                      法　官　陳翠琪
以上正本證明與原本無異
本判決不得上訴
中　　華　　民　　國　　94　　年　　11　　月　　3 　　日
                        　　　　　　  書記官　林進煌
